---
  format: html
---
  
## `r fontawesome::fa("cubes", fill = "#2e3175", a11y = "sem")` Parte Descriptiva {#descriptiva}
  
### Pregunta 1

@fig-blizzard-hist-1 y @fig-blizzard-hist-2 muestran las distribuciones de los salarios anuales por tipo de salario. Ambas figuras muestran los mismos datos, con los paneles organizados en filas y en columnas. ¿Cuál de las dos es mejor para comparar la mediana de los salarios anuales para trabajadores por hora o con contrato? Explique su criterio a la hora de elegir.

::: {#fig-blizzard-hist}

```{r}
#| label: fig-blizzard-hist-1
#| fig-cap: Opción 1
#| fig-width: 10
#| fig-asp: 0.5
#| echo: false

ggplot(blizzard_salary, aes(x = salario_anual)) +
  geom_histogram(binwidth = 10000, color = "white") +
  facet_wrap(~tipo_contrato, ncol = 1) +
  scale_x_continuous(labels = label_dollar(scale = 1/1000, suffix = "K"), breaks = seq(0, 250000, 25000)) +
  labs(
    x = "Salario Anual (en USD)",
    y = "Frecuencia"
  ) + theme_minimal()
```

```{r}
#| label: fig-blizzard-hist-2
#| fig-cap: Opción 2
#| fig-width: 10
#| fig-asp: 0.3
#| echo: false

ggplot(blizzard_salary, aes(x = salario_anual)) +
  geom_histogram(binwidth = 10000, color = "white") +
  facet_wrap(~tipo_contrato, nrow = 1) +
  scale_x_continuous(labels = label_dollar(scale = 1/1000, suffix = "K"), breaks = seq(0, 250000, 25000)) +
  labs(
    x = "Salario Anual (en USD)",
    y = "Frecuencia"
  ) + theme_minimal()
```

Distribución de los salarios anuales para empleados de Blizzard

:::

### Pregunta 2

Supongamos que uno de sus compañeros escribió un código como parte de su análisis de los datos. Luego imprimió los resultados que se muestran a continuación. Desafortunadamente, el valor indicado con _____ se borró de la impresión.

```         
# A tibble: 2 x 3
  tipo_contrato     salario_anual_promedio salario_anual_mediana
  <chr>                              <dbl>                 <dbl>
1 Contrato Fijo                     90472.                83381 
2 Contrato por Hora                 63003.                _____
```

¿Cuál de los siguientes valores es el mejor estimado para el número faltante?

a.  30,000
b.  50,000
c.  80,000
d.  100,000

### Pregunta 3

¿Cuál de las distribuciones de salario anual tiene una desviación estándar mayor?

a.  Trabajadores con nivel bueno en su performance
b.  Trabajadores con nivel malo en su performance
c.  Más o menos tienen la misma

### Pregunta 4

Creen una nueva variable `aumento` que sea el incremento en el salario que tendrían los trabajadores luego de 2020 (Se multiplicaría el salario anual por`(incr_porcentual/100)`). Uno de sus colegas le pide graficar la dispersión entre las dos variables. ¿Cuál sería su conclusión sobre la relación entre el salario base y el incremento basándose en la gráfica?


