---
title: "Analítica de los Negocios"
subtitle: "Parcial II - Soluciones"

lang: es

format: 
  closeread-html:
   css: msaz.css
   code-tools: false
   fig-format: svg
   toc: true
   toc-location: left
   linkcolor: tomato
   
toc-title: "Explora el contenido"
---

```{r}
#| echo: false
#| warning: false
# Acá van todos los paquetes necesarios para correr el código
library(fontawesome)
library(tidyverse)
library(openintro)
library(scales)
library(ggmosaic)
library(tidymodels)
```


```{r}
#| label: blizzard-data-prep
#| echo: false

blizzard_salary <- blizzard_salary |>
  mutate(
    salario_anual = case_when(
      salary_type == "week" ~ current_salary * 52,
      salary_type == "hour" ~ current_salary * 40 * 52,
      TRUE ~ current_salary
    ),
    performance_rating = if_else(performance_rating == "Developing", "Poor", performance_rating)
  ) |>
  filter(salary_type != "week") |>
  mutate(
    salary_type = if_else(salary_type == "hour", "Contrato por Hora", "Contrato Fijo")
  ) |>
  filter(!is.na(salario_anual)) |>
  select(percent_incr, salary_type, salario_anual, performance_rating) |>
  rename(incr_porcentual = percent_incr,
         tipo_contrato = salary_type,
         rating_performance = performance_rating)  |>
  mutate(salario_anual = ifelse(salario_anual < 20000, 25000, salario_anual),
         rating_performance = fct_recode(rating_performance,
                                         "Malo" = "Poor",
                                         "Normal" = "Successful",
                                         "Bueno" = "High",
                                         "Excelente" = "Top"))
```


### Preliminares

El primer paso es cargar los paquetes que usaremos y los datos:

```{r}
#| echo: true
#| warning: false
#| eval: false
# El paquete estrella!
library(tidyverse)
# El paquete broom es para visualizar la regresión de mejor manera
library(broom)

# Cargamos el archivo ".csv"
blizzard_salary <- read.csv("blizzard_salary.csv")
```



### Pregunta 1

```{r}
#| echo: true
#| warning: false
#| out-width: 80%
#| fig-align: center


ggplot(blizzard_salary) +
  geom_boxplot(aes(x=incr_porcentual)) +
  labs(x="Incremento Porcentual %") +
  theme_minimal()
```

Cualquiera de los siguientes puntos es válido:

- Hay presencia de datos atípicos, con aumentos mayores al 5%. Estos outliers sesgan la distribución a la derecha. 

- La mediana esta alrededor de 2.5%

- El Rango Intercuartílico es pequeño por lo que hay poca variabilidad 


### Pregunta 2

```         
# A tibble: 2 x 3
  tipo_contrato     salario_anual_promedio salario_anual_mediana
  <chr>                              <dbl>                 <dbl>
1 Contrato Fijo                     90472.                83381 
2 Contrato por Hora                 63003.                _____
```

El código para obtener la salida es:

```{r}
#| echo: true

blizzard_salary |> 
  group_by(tipo_contrato) |> 
  summarise(salario_anual_promedio=mean(salario_anual),
            salario_anual_mediana=median(salario_anual))
```



¿Cuál de los siguientes valores es el **mejor estimado** para el número faltante? 

El valor más cercano a 54,246 es:

b.  50,000


### Pregunta 3

El código para resolver esta pregunta es:

```{r}
#| echo: true
blizzard_salary |> 
  group_by(rating_performance) |> 
  summarise(salario_anual_sd=sd(salario_anual))
```

¿Cuál de las distribuciones de salario anual tiene una desviación estándar mayor?

a.  Trabajadores con nivel bueno en su performance


Las razones pueden ser:

- Los trabajadores con buen desempeño pueden recibir bonificaciones, ascensos o aumentos salariales personalizados.

- Los trabajadores con bajo desempeño suelen estar estancados en el mismo nivel salarial (sin aumentos ni bonos).

Pueden haber más razones. La idea era que pensaran en el contexto.

### Pregunta 4

Creen una nueva variable `aumento` que sea el incremento en el salario que tendrían los trabajadores luego de 2020 (Se multiplicaría el salario anual por`(incr_porcentual/100)`). Uno de sus colegas le pide graficar la dispersión entre las variables `aumento` y `salario_anual`. ¿Cuál sería su conclusión sobre la relación entre el salario base y el incremento basándose en la gráfica?


```{r}
#| echo: true
#| warning: false
#| eval: true
#| out-width: 80%
#| fig-align: center


blizzard_salary <- blizzard_salary |> 
  mutate(aumento=salario_anual*(incr_porcentual/100))

ggplot(blizzard_salary, aes(x=salario_anual, y=aumento))+
  geom_point()+
    labs(
    y = "Aumento (en USD)",
    x = "Salario Anual (en USD)"
  ) +
  theme_minimal()
```

La gráfica sugiere que el aumento está positivamente relacionado con el nivel de salario anual. Resultado que se corrobora con los resultados de la regresión en el punto 5. 


### Pregunta 5

Estimemos la regresión en R:

$$\widehat{\text{Incremento Porcentual}}=\hat{\beta_0}+\hat{\beta_1}\times \text{Salario Anual}$$


```{r}
#| echo: true
#| warning: false
aumento_1 <- lm(incr_porcentual ~ salario_anual, data= blizzard_salary)
tidy(aumento_1)
```

- Como es un modelo en niveles, la interpretación sería: un aumento de 1 dólar en el salario anual, está asociado a un aumento promedio de 0.0000159%. 

- Las opciones describen es un aumento de 1000 dólares, por lo tanto, se multiplica el coeficiente por 1000. 

- Un aumento de mil dórates, estaría asociado a un incremento promedio de (0.0000159\*1000)= 0.0159% en el incremento porcentual.




¿Cual de las siguientes interpretaciones es la mejor para el coeficiente de la pendiente?

c. Por cada \$1,000 de salario anual, el modelo predice que el aumento salarial será mayor por 0.0159% en promedio.

### Pregunta 6

La prueba de hipótesis es:

$$H_0: \beta_1=0$$

$$H_0: \beta_1\neq0$$

```{r}
#| echo: true
#| warning: false
tidy(aumento_1)
```

Con esta salida había dos maneras de realizar la prueba de hipótesis. 

1. Al 5%, el $t^*=1.96$. Para el coeficiente $\hat{\beta_1}$, el t es $t=3.48$. Entonces

$$t=3.48>1.96=t^*$$

Por lo tanto, rechazo $H_0$.

2. La otra manera era usando el p-value. El p-value de acuerdo a la tabla es 0.000571. Como la prueba es al 5%:

$$p=0.000571<0.05$$
Usando este criterio, también rechazo $H_0$.


### Pregunta 7

```{r}
#| echo: true
#| warning: false
#| out-width: 80%
#| fig-align: center


augment(aumento_1) %>%
  ggplot(aes(x = .fitted, y = .resid)) +
  geom_point() +
  geom_hline(yintercept=0, color ="darkred") +
  labs(x = "Valores predichos", y = "Residuos")  +
  theme_minimal()
```

Al ver la gráfica de arriba no vemos ningún patrón en los errores y la varianza (salvo para las observaciones después de 4.5 en los valores predichos) parece constante. En este punto no voy a ser tan estricto con la explicación siempre y cuando haya cierta coherencia en la respuesta.


La gráfica de la distribución de los errores evidencia un sesgo a la derecha. Así, ambas gráficas nos están sugiriendo que hay valores atípicos (outliers) hacia la derecha. En todo caso, si la respuesta es medianamante coherente no importa si dijeron que era normal o no.

```{r}
#| echo: true
#| warning: false
#| out-width: 80%
#| fig-align: center

augment(aumento_1) %>%
  ggplot(aes(x = .resid)) +
  geom_histogram() +
  labs(title = "Distribución de los residuos",
       x = "Errores") +
  theme_minimal()
```


### Pregunta 8

Para estimar los modelos, creo primero las variables dummy:

```{r}
#| echo: true
#| warning: false
blizzard_salary <- blizzard_salary |> 
  mutate(contrato_fijo=ifelse(tipo_contrato == "Contrato Fijo", 1, 0),
         malo=ifelse(rating_performance == "Malo", 1, 0),
         normal=ifelse(rating_performance == "Normal", 1, 0),
         excelente=ifelse(rating_performance == "Excelente", 1, 0))
```


Ahora sí estimo ambos modelos:

```{r}
#| echo: true
#| warning: false
modelo_1 <- lm(incr_porcentual ~ salario_anual + contrato_fijo, 
               data= blizzard_salary)
modelo_2 <- lm(incr_porcentual ~ salario_anual + malo + normal + excelente,
               data= blizzard_salary)
```



El criterio para elegir cuál modelo es mejor (por ahora) es el $R^2$:

```{r}
#| echo: true
#| warning: false
glance(modelo_1)
glance(modelo_2)
```

Mientras que el `modelo_2` explica el 25% de la variación en el incremento porcentual, el `modelo_1` explica solo el 4%. Bajo este criterio, el `modelo_2` es mejor prediciendo la variable dependiente.


### Pregunta 9

```{r}
#| echo: false

raise_2_fit <- linear_reg() |>
  fit(incr_porcentual ~ salario_anual + rating_performance, data = blizzard_salary)

tidy(raise_2_fit)
```

Cuando uno de sus colegas ve el resultado de la estimación, comenta: 'El coeficiente para `nivel_performanceNormal` es negativo, ¡qué raro! Supongo que significa que las personas con desempeño Normal reciben un aumento menor.' ¿Es correcto su comentario? Si no lo es, expliquen por qué.

**Respuesta:**

Uno debería decirle al colega que esa interpretación no es totalmente correcta. Según la estimación, alguien con un desempeño `Normal` no tiene menos incremento en el salario sino que el incremento es menor, en promedio, que el incremento de la categoría referencia, que en este caso, son los trabajadores con desempeño `Bueno`.


### Pregunta 10

El modelo que se está estimando es:


$$\widehat{\text{Incremento Porcentual}}=\hat{\beta_0}+\hat{\beta_1}\times \text{Salario Anual}+\hat{\beta_2} \times \text{Contrato por Hora}$$
Los coeficientes estimados son:

```{r}
#| label: raise-salary-type-fit
#| echo: false

raise_3_fit <- linear_reg() |>
  fit(incr_porcentual ~ salario_anual + tipo_contrato, data = blizzard_salary)

tidy(raise_3_fit)
```


¿Cuál de las siguientes gráficas explica el modelo estimado? Explique su respuesta.


El intercepto para las observaciones de los trabajadores con *Contrato Fijo* es $\hat{\beta_0}$ porque $\text{Contrato por Hora}=0$. La recta para este grupo es:


$$\widehat{\text{Incremento Porcentual}} = {\color{#E87d72} \hat{\beta_0}} + \hat{\beta_1} \times \text{Salario Anual}$$



El intercepto para las observaciones de los trabajadores con *Contrato por Hora* es $\hat{\beta_0}+\hat{\beta_2}$ porque $\text{Contrato por Hora}=1$. La recta para este grupo es:

$$
\widehat{\text{Incremento Porcentual}} = 
{\color{#56bcc2} \hat{\beta_0}} + 
\hat{\beta_1} \times \text{Salario Anual} + 
{\color{#56bcc2} \hat{\beta_2}}
$$


En este caso, $\hat{\beta_2} = -0,9 < 0$, por lo que el intercepto para los trabajadores con *Contrato por Hora* es más bajo. Como la pendiente no cambia, ambas líneas deben ser paralelas. Por todo esto, la gráfica que representa la regresión es la Opción 4:

```{r}
#| warning: false
#| echo: false
#| fig-align: center
#| out-width: 90%


ggplot(blizzard_salary, aes(x = salario_anual, y = incr_porcentual, color = tipo_contrato)) +
  geom_point(alpha = 0.4) +
  geom_abline(intercept = 1.24, slope = 0.0000137, color = "#56bcc2", linewidth = 1, linetype = "dashed") +
  geom_abline(intercept = 1.24+0.913, slope = 0.0000137,  color = "#E87d72", linewidth = 1) +
  labs(
    x = "Salario Anual",
    y = "Incremento Porcentual",
    color = "Tipo de Contrato"
  ) +
  scale_x_continuous(labels = label_dollar()) +
  scale_y_continuous(labels = label_percent(scale = 1)) +
  theme_minimal() +
  theme(legend.position = "bottom")
```
